臺灣高雄地方法院刑事判決　　　　　　　96年度訴字第1209號
公　訴　人　臺灣高雄地方法院檢察署檢察官
被　　　告　丁○○
選任辯護人　唐治民律師
上列被告因偽造有價證券案件，經檢察官提起公訴（96年度偵字
第2174號），本院判決如下：
    主  文
丁○○連續意圖供行使之用，而偽造有價證券，處有期徒刑壹年
捌月。緩刑參年。偽造如附所示之本票拾參張關於發票人黃天堂
、蔡宗融、蔡廖貴美部分（共同發票人丁○○部分除外），均沒
收。
    事  實
一、丁○○於民國93至95年間，因經濟周轉之需，向位於高雄市
    三民區○○○路187 號、負責人為丙○○之「億通當舖」陸
    續借貸合計約新台幣（下同）600 萬元之款項。斯時，丁○
    ○為順利取得借款，允諾億通當鋪經理乙○○之要求，以自
    己及親屬共2 人之名義為共同發票人，開立票據以擔保前揭
    借款，議定後，丁○○遂基於意圖供行使之用偽造有價證券
    之概括犯意，先後於附表所示之時間，在億通當鋪內，未經
    其夫黃天堂、兄蔡宗融及母蔡廖貴美之同意，擅自以其等之
    名義，在如附表所示本票「發票人欄」或鄰近「發票人欄」
    處，陸續偽造如附表所示「黃天堂」、「蔡宗融」或「蔡廖
    貴美」之署名，表明與其共同簽發本票之意，並當場交予乙
    ○○而為行使。嗣丁○○因無力償債，乙○○持票據向黃天
    堂、蔡宗融追索票款遭拒，因而查悉上情。
二、案經乙○○告發臺灣高雄地方法院檢察署檢察官偵辦起訴。
    理  由
一、按被告以外之人於審判外之言詞或書面陳述，除法律有規定
    者外，不得作為證據，刑事訴訟法第159 條第1 項定有明文
    。然被告以外之人於審判外之陳述，雖不符前4 條之規定，
    而經當事人於審判程序同意作為證據，法院審酌該言詞陳述
    或書面陳述作成時之情況，認為適當者，亦得為證據。當事
    人、代理人或辯護人於法院調查證據時，知有第159 條第1
    項不得為證據之情形，而未於言詞辯論終結前聲明異議者，
    視為有前項之同意，刑事訴訟法第159 條之5 亦定有明文。
    本件以「蔡宗融」、「黃天堂」或「蔡廖貴美」為共同發票
    人之本票影本及證人蔡宗融、黃天堂偵訊中之證述雖均屬審
    判外之言詞或書面陳述，惟被告丁○○、辯護人及檢察官於
    本院準備程序時均對前揭證據之證據能力表示無意見，亦未
    於言詞辯論終結前聲明異議，本院審酌上開言詞及書面陳述
    作成時之情況，核無違法取證或其他瑕疵，認為以之作為證
    據為適當，上開證據資料，自得作為證據。
二、上開犯罪事實業經被告丁○○於本院審理時坦承不諱，核與
    證人黃天堂、蔡宗融偵訊證述之情節相符（見95年度他字第
    4511號卷第49頁），並被告丁○○以「蔡宗融」、「黃天堂
    或「廖蔡貴美」為共同發票人之本票影本共計13紙在卷可供
    佐證（見95年度他字第4511號卷第11至15頁），堪認被告之
    自白與事實相符。本件事證明確，被告連續偽造有價證券犯
    行，堪以認定，應予依法論科。
三、(一)按刑法於94年2 月2 日修正公佈，並於95年7 月1 日施行
    ，而行為後法律有變更者，適用行為時之法律。但行為後之
    法律有利於行為人者，適用最有利於行為人之法律，刑法第
    2 條第1 項定有明文。茲就本件相關之新舊法比較臚列如下
    ：
    1.按刑法第56條連續犯之規定業於94年2 月2 日修正公布刪
      除，是於新法修正施行後，被告如附表所示數次偽造有價
      證券犯行，即須分論併罰。此刪除雖非犯罪構成要件之變
      更，但顯已影響行為人刑罰之法律效果，自屬法律有變更
      ，依新法第2 條第1 項規定，比較新、舊法結果，仍應適
      用較有利於被告之行為時法律即舊法論以連續犯。從而，
      本件應一體適用修正前刑法之規定。
    2.至刑法第201 條第1 項固規定「意圖供行使之用，而偽造
      、變造公債票、公司股票或其他有價證券者，處3 年以上
      10 年 以下有期徒刑，得併科3 千元以下罰金」，惟本件
      既未諭知罰金刑，而未適用刑法第33條第5 款關於罰金刑
      最低金額之規定，則刑法第33條第5 款雖於94年2 月2 日
      修正公佈，於95年7 月1 日施行規定：「罰金：新臺幣1
      千元以上，以百元計算之」，仍無比較新舊法之必要，合
      先敘明。
    (二)核被告丁○○所為，係犯刑法第201 條第1 項之意圖供行
    使之用而偽造有價證券罪，而偽造有價證券而復持以行使，
    其行使行為吸收於偽造行為之中，祇應論以偽造罪（最高法
    24年上字第458 號、31年上字第88號判例意旨參照）。被告
    偽造署名之部分行為，均係上開偽造有價證券之部分行為，
    均不另論罪。另被告先後多次偽造有價證券犯行，時間均緊
    接，手法均相同，觸犯均係構成要件相同之罪名，顯係基於
    概括犯意反覆實施者，應依修正前刑法第56條之連續犯規定
    ，論以一罪。公訴人雖未就被告偽造「蔡廖貴美」名義為共
    同發票人之偽造有價證券犯行一併起訴，惟該犯行與起訴部
    分犯行，有連續犯之裁判上一罪關係，為起訴效力所及，本
    院自得併予審理。爰審酌本件被告係一時借款心切，始偽造
    前揭本票，其既無規避債務之意，且偽造對象又屬至親，在
    交付乙○○後，即未再轉讓他人，對於票據流通秩序所造成
    之危害尚屬輕微，是被告犯罪情狀顯可憫恕，認量處最低法
    定刑度之3 年有期徒刑，猶屬過重，客觀上足以引起一般人
    之同情，依刑法第59條之規定酌減其刑【刑法第59條之規定
    ，為法院就刑之酌減審認標準見解之明文化，非屬法律之變
    更，特此敘明（參最高法院95年第8 次刑事庭會議決議）】
    。爰審酌被告以他人名義偽造共同開立本票，並持之借款，
    破壞票據金融往來秩序之，行為確有不該，惟念其犯後坦認
    等一切情狀，量處如主文所示之刑，又查被告並無前科未曾
    受有期徒刑以上刑之宣告，此有臺灣高等法院被告前案紀錄
    表1 份附卷可稽（見本院卷第58頁），並取得冒用名義人蔡
    廖貴美、黃天堂、蔡宗融等人之諒解，有其等提出之陳述意
    見狀在卷足佐，信其經此次偵、審程序及判刑教訓，當知所
    警惕而無再犯之虞，本院認其所宣告之刑，以暫不執行為適
    當，爰併予宣告緩刑3 年，以啟自新【又刑法第74條有關緩
    刑之規定，業於94年1 月7 日修正公布，並於95年7 月1 日
    施行，惟犯罪在新法施行前，新法施行後，緩刑之宣告，應
    適用新法第74條之規定，有最高法院95年度第8 次刑庭會議
    決議可資參照】。
    (三)如附表所示之偽造本票13紙（現於乙○○持有中），雖未
    扣案，惟既屬偽造之有價證券，依刑法第205 條規定，不問
    屬於犯人即被告與否，併應諭知均沒收之（附表所示本票，
    關於被告為共同發票人部分，係真正，依法不得宣告沒收）
    ，至於其上偽造「黃天堂」、「蔡宗融」及「蔡廖貴美」之
    署押既隨同本票宣告沒收，自不另重複宣告沒收。
據上論斷，應依刑事訴訟法第299 條第1 項前段，刑法第2 條第
1 項前段、第201 條第1 項、修正前刑法第56條、第205 條、第
59條、第74條第1 項第1 款，刑法施行法第1 條之1 ，判決如主
文。
本案經檢察官甲○○到庭執行職務。
中　　華　　民　　國　　96　　年　　7　 　月　　30　　日
                  刑事第六庭    審判長法　官   曾逸誠
                                      法  官   李  蓓
                                      法  官   王  琁
以上正本證明與原本無異。
如不服本判決應於收受本判決後10日內向本院提出上訴書狀，並
應敘述具體理由，如未敘述上訴理由者，應於上訴期間屆滿後20
日內補提理由書狀於本院（均須按他造當事人之人數附繕本）「
切勿逕送上級法院」。
中　　華　　民　　國　　96　　年　　7 　　月　　30　　日
　　　　　　　　　　　　　　　　　   書記官    黃國忠
附錄本案論罪科刑法條全文：
中華民國刑法第201條
（有價證券之偽造變造與行使罪）
意圖供行使之用，而偽造、變造公債票、公司股票或其他有價證
券者，處3 年以上10年以下有期徒刑，得併科3 千元以下罰金。
行使偽造、變造之公債票、公司股票或其他有價證券，或意圖供
行使之用，而收集或交付於人者，處1 年以上7 年以下有期徒刑
，得併科3 千元以下罰金。
附表
┌──┬─────┬─────┬──────┬─────┬─────┐
│編號│  發票人  │ 票    號 │  票面金額  │發票日期  │偽造之署名│
├──┼─────┼─────┼──────┼─────┼─────┤
│ 1  │丁○○  │TH0000000 │   65萬元   │94年8 月26│偽造「蔡廖│
│    │丁○○以│          │            │日        │貴美」署名│
│    │「蔡廖貴美│          │            │          │1枚       │
│    │」名義簽發│          │            │          │          │
├──┼─────┼─────┼──────┼─────┼─────┤
│ 2  │丁○○  │TH0000000 │   50萬元   │94年9月2日│偽造「蔡廖│
│    │丁○○以│          │            │          │貴美」署名│
│    │「蔡廖貴美│          │            │          │1枚       │
│    │」名義簽發│          │            │          │          │
├──┼─────┼─────┼──────┼─────┼─────┤
│ 3  │丁○○  │TH0000000 │   30萬元   │94年9 月19│偽造「黃天│
│    │丁○○以│          │            │日        │堂」署名1 │
│    │「黃天堂」│          │            │          │枚        │
│    │名義簽發  │          │            │          │          │
├──┼─────┼─────┼──────┼─────┼─────┤
│ 4  │丁○○  │TH0000000 │   35萬元   │94年9 月23│偽造「黃天│
│    │丁○○以│          │            │日        │堂」、「蔡│
│    │「黃天堂」│          │            │          │廖貴美」署│
│    │、「蔡廖貴│          │            │          │名各1 枚  │
│    │美」名義簽│          │            │          │          │
│    │發        │          │            │          │          │
├──┼─────┼─────┼──────┼─────┼─────┤
│ 5  │丁○○  │TH0000000 │   10萬元   │94年9 月27│偽造「黃天│
│    │丁○○以「│          │            │日        │堂」署名1 │
│    │黃天堂」名│          │            │          │枚        │
│    │義簽發    │          │            │          │          │
├──┼─────┼─────┼──────┼─────┼─────┤
│ 6  │丁○○    │TH0000000 │   45萬元   │94年9 月28│偽造「黃天│
│    │丁○○以「│          │            │日        │堂」署名1 │
│    │黃天堂」名│          │            │          │枚        │
│    │義簽發    │          │            │          │          │
├──┼─────┼─────┼──────┼─────┼─────┤
│ 7  │丁○○    │TH0000000 │   115萬元  │94年9 月30│偽造「蔡宗│
│    │丁○○以「│          │            │日        │融」署名1 │
│    │蔡宗融」名│          │            │          │枚        │
│    │義簽發    │          │            │          │          │
├──┼─────┼─────┼──────┼─────┼─────┤
│ 8  │丁○○    │TH0000000 │    40萬元  │94年10月7 │偽造「蔡廖│
│    │丁○○以「│          │            │日        │貴美」署名│
│    │蔡廖貴美」│          │            │          │1枚       │
│    │名義簽發  │          │            │          │          │
├──┼─────┼─────┼──────┼─────┼─────┤
│ 9  │丁○○    │TH0000000 │    40萬元  │94年10月7 │偽造「黃天│
│    │丁○○以「│          │            │日        │堂」署名1 │
│    │黃天堂」名│          │            │          │枚        │
│    │義簽發    │          │            │          │          │
├──┼─────┼─────┼──────┼─────┼─────┤
│ 10 │丁○○    │TH0000000 │     5萬元  │94年10月19│偽造「黃天│
│    │丁○○以「│          │            │日        │堂」署名1 │
│    │黃天堂」名│          │            │          │枚        │
│    │義簽發    │          │            │          │          │
├──┼─────┼─────┼──────┼─────┼─────┤
│ 11 │丁○○    │TH0000000 │    30萬元  │94年10月26│偽造「黃天│
│    │丁○○以「│          │            │日        │堂」、「蔡│
│    │黃天堂」、│          │            │          │宗融」署名│
│    │「蔡宗融」│          │            │          │各1枚     │
│    │名義簽發  │          │            │          │          │
├──┼─────┼─────┼──────┼─────┼─────┤
│ 12 │丁○○    │TH0000000 │    90萬元  │95年1 月12│偽造「黃天│
│    │丁○○以「│          │            │日        │堂」署名1 │
│    │黃天堂」名│          │            │          │枚        │
│    │義簽發    │          │            │          │          │
├──┼─────┼─────┼──────┼─────┼─────┤
│ 13 │丁○○    │TH0000000 │    15萬元  │95年1 月13│偽造「蔡宗│
│    │丁○○以「│          │            │日        │融」署名1 │
│    │蔡宗融」名│          │            │          │枚        │
│    │義簽發    │          │            │          │          │
└──┴─────┴─────┴──────┴─────┴─────┘
